【裁判字號】    97,訴,110
【裁判日期】    970128
【裁判案由】    違反毒品危害防制條例
【裁判全文】
臺灣彰化地方法院刑事判決               97年度訴字第110號
公  訴  人  臺灣彰化地方法院檢察署檢察官
被      告  甲○○
                    （另案在臺灣彰化監獄彰化分監執行中）
上列被告因違反毒品危害防制條例案件，經檢察官提起公訴（96
年度毒偵字第5842號），本院以簡式審判程序判決如下：
    主    文
甲○○施用第一級毒品，累犯，處有期徒刑柒月。
    事    實
一、甲○○前因施用第一級毒品案件，經本院於民國（下同）95
    年9 月26日，以95年度訴字第1008號判決判處有期徒刑10月
    確定，嗣經入監執行，並經減刑，而於96年7 月16日執行完
    畢。又因施用毒品案件，經本院分別以87 年度毒聲字第540
    號及第2532號裁定送勒戒處所觀察、勒戒後，均認無繼續施
    用毒品之傾向，由臺灣彰化地方法院檢察署檢察官分別於87
    年8 月19日及88年1 月11日，以87年度偵字第5544號、第66
    47號及88年度偵字第358 號為不起訴處分確定。復因施用毒
    品案件，經本院以88年度毒聲字第1433號裁定送強制戒治，
    再以本院89年度毒聲字第3437號裁定停止強制戒治，付保護
    管束，嗣未經撤銷保護管束，視為執行完畢。另於91年間，
    因施用毒品案件，經本院以91年度毒聲字第1962號裁定送強
    制戒治，而於92年11月18日執行完畢釋放。詎仍不知悛悔，
    另行基於施用第一級毒品海洛因之犯意，於強制戒治執行完
    畢釋放後5 年內之96年10月1 日晚上10時許，在彰化縣埔心
    鄉○○村○○路77巷旁之農田內，以將海洛因摻水置入針筒
    內注射血管之方式，施用第一級毒品海洛因1 次。嗣其因係
    毒品列管人口，於96年10月4 日下午1 時45分許，至彰化縣
    警察局溪湖分局接受定期調驗時，其於有偵查犯罪職權之機
    關或個人發覺其犯罪前，自動向員警坦承前開施用第一級毒
    品海洛因之犯行而自首，且主動接受裁判，而經警採尿送驗
    後，結果呈海洛因代謝物嗎啡陽性反應。
二、案經彰化縣警察局溪湖分局報請臺灣彰化地方法院檢察署檢
    察官偵查起訴。
    理    由
一、除被告所犯為死刑、無期徒刑、最輕本刑為3 年以上有期徒
    刑之罪或高等法院管轄第一審案件者外，於前條第1 項程序
    進行中，被告先就被訴事實為有罪之陳述時，審判長得告知
    被告簡式審判程序之旨，並聽取當事人、代理人、辯護人及
    輔佐人之意見後，裁定進行簡式審判程序，刑事訴訟法第27
    3 條之1 第1 項、第284 條之1 分別定有明文。本件被告甲
    ○○所涉係死刑、無期徒刑、最輕本刑為3 年以上有期徒刑
    之罪或高等法院管轄第一審案件以外之罪，並於本院行準備
    程序時就被訴事實為有罪之陳述，本院合議庭依前揭規定，
    經評議結果，裁定改由受命法官獨任行簡式審判程序，合先
    敘明。
二、上開事實，業據被告甲○○於警詢、本院準備程序及審理時
    坦承不諱（見臺灣彰化地方法院檢察署96年度毒偵字第5842
    號卷第3 、4 頁，本院97年度訴字第110 號卷第22、28、29
    頁），且查：
（一）被告尿液經以氣相層析質譜儀（即ＧＣ／ＭＳ）方法檢驗
      結果，確呈第一級毒品海洛因於人體代謝後之嗎啡陽性反
      應，有詮昕科技股份有限公司96年10月22日第6A150014號
      濫用藥物尿液檢驗報告1 紙、彰化縣警察局溪湖分局委託
      檢驗尿液代號與真實姓名對照認證單1 份附卷足證（見臺
      灣彰化地方法院檢察署96 年度毒偵字第5842號卷第5 、6
      頁），是認被告自白核與事實相符。
（二）依鑑識實務，按海洛因施用入人體後水解還原成嗎啡，再
      循嗎啡之代謝方式排出體外，且吸食或施打煙毒者，經人
      體代謝作用於8 小時內，即有30％之量排出，24小時之後
      ，續有約剩餘量之90％再排出，72小時之後仍有剩餘微量
      排出，吸食或施打者個人體質不同，其排出時間亦會有差
      異。是依上開說明，佐以被告前揭尿液檢驗報告，被告自
      白於前揭時間施用第一級毒品海洛因1 次等語，足認被告
      自白核與事實相符，堪可採為論罪科刑之依據。
（三）被告前因施用毒品案件，經本院分別以87年度毒聲字第54
      0 號及第2532號裁定送勒戒處所觀察、勒戒後，均認無繼
      續施用毒品之傾向，由臺灣彰化地方法院檢察署檢察官分
      別於87年8 月19日及88年1 月11日，以87年度偵字第5544
      號、第6647號及88年度偵字第358 號為不起訴處分確定。
      復因施用毒品案件，經本院以88年度毒聲字第1433號裁定
      送強制戒治，再以本院89年度毒聲字第3437號裁定停止強
      制戒治，付保護管束，嗣未經撤銷保護管束，視為執行完
      畢。另於91年間，因施用毒品案件，經本院以91年度毒聲
      字第1962號裁定送強制戒治，而於92年11月18日執行完畢
      釋放，有臺灣高等法院被告前案紀錄表及臺灣彰化地方法
      院檢察署刑案資料查註紀錄表各1 份在卷可按，其於前開
      強制戒治執行完畢後，5 年內再犯本案施用第一級毒品 1
      次之犯行，與毒品危害防制條例第23條第2 項之規定相符
      。本件事證明確，被告犯行堪以認定，應予依法論科。
三、核被告甲○○所為，係犯毒品危害防制條例第10條第1 項之
    施用第一級毒品罪。其施用第一級毒品而持有之低度行為，
    為施用之高度行為所吸收，不另論罪。又被告前因施用第一
    級毒品案件，經本院於95年9 月26日，以95年度訴字第1008
    號判決判處有期徒刑10月確定，嗣經入監執行，並經減刑，
    而於96年7 月16日執行完畢，此有臺灣高等法院被告前案紀
    錄表及臺灣彰化地方法院檢察署刑案資料查註紀錄表各1 份
    在卷可憑，其於受有期徒刑執行完畢後，5 年以內故意再犯
    本件有期徒刑以上之罪，為累犯，應依刑法第47條第1 項規
    定，加重其刑。另按刑法第62條所謂「發覺」，固非以有偵
    查犯罪職權之機關或人員確知其人犯罪無誤為必要，而於對
    其發生嫌疑時，即得謂為已發覺；但此項對犯人之嫌疑，仍
    須有確切之根據得為合理之可疑者，始足當之，若單純主觀
    上之懷疑，要不得謂已發生嫌疑（最高法院72年臺上字第64
    1 號判例意旨參照）。本件有關被告所犯施用第一級毒品海
    洛因之犯行，係因被告為毒品列管人口，於96年10月4 日下
    午1 時45分許，至彰化縣警察局溪湖分局接受定期調驗時，
    其於有偵查犯罪職權之機關或個人發覺其犯罪前，自動向員
    警坦承前開施用第一級毒品海洛因之犯行而自首，且主動接
    受裁判，據被告於警詢、本院審理中陳稱明確（見臺灣彰化
    地方法院檢察署96年度毒偵字第5842號卷第3 頁，本院97年
    度訴字第110 號卷第29頁），足徵被告確係在警員未發現有
    確切之根據得為合理之懷疑前，即主動供述其為本件施用第
    一級毒品海洛因之犯行，被告係對於未發覺之罪自首而接受
    裁判，爰依自首之規定，就其所犯減輕其刑，並依法先加後
    減之。爰審酌被告前因施用毒品犯行曾經觀察、勒戒、強制
    戒治，竟又再行施用毒品，無視於毒品對於自身健康之戕害
    及國家對於杜絕毒品犯罪之禁令，惡性非輕，惟自始坦承犯
    行，施用之次數僅1 次，再本於施用毒品犯罪之人，亦為「
    病人」之考量等一切情狀，量處如主文所示之刑。末本件被
    告犯罪時間係在96年4 月24日以後，並不符合中華民國96年
    罪犯減刑條例所定之減刑要件，尚無依該條例規定予以減刑
    之餘地。
據上論斷，應依刑事訴訟法第273 條之1第1項、第299條第1項前
段，毒品危害防制條例第10條第1 項，刑法第11條前段、第47條
第1 項、第62條前段，判決如主文。
本案經檢察官莊佳瑋到庭執行職務。
中    華    民    國    97    年    1     月    28    日
                        刑事第三庭    法  官 林秉暉
以上正本證明與原本無異。
如不服本判決，應於判決送達後10日內，向本院提出上訴書狀，
上訴書狀應「敘述具體上訴理由」，並按他造當事人之人數附繕
本。「切勿逕送上級法院」。
中    華    民    國    97    年    1     月    28    日
                                      書記官 梁高賓
附錄論罪科刑法條：
毒品危害防制條例第10條第1項
施用第一級毒品者，處6月以上5年以下有期徒刑。


司法院資訊處製作；財團法人民間司法改革基金會備份。
